臺灣高等法院刑事判決
                                   108年度上訴字第4043號
上  訴  人
即  被  告  邱連道


上列上訴人即被告因違反槍砲彈藥刀械管制條例案件，不服臺灣
臺北地方法院108年度重訴字第7號，中華民國108年11月22日第
一審判決（起訴案號：臺灣臺北地方檢察署108年度偵字第10223
號），提起上訴，本院判決如下：
    主  文
上訴駁回。
邱連道緩刑伍年，緩刑期間付保護管束，並應於判決確定日起壹
年內向公庫支付新臺幣拾萬元，且應向檢察官指定之政府機關、
政府機構、行政法人、社區或其他符合公益目的之機構或團體，
提供壹佰小時之義務勞務。
    事  實
一、邱連道知悉可發射子彈具有殺傷力之空氣槍係槍砲彈藥刀械
    管制條例所列管之物品，未經主管機關許可，不得製造之，
    於民國108年4月10日為警查獲前2年之某日，自網路上購得
    不具殺傷力之氣體動力式空氣槍3支後（槍枝管制編號分別
    為：新北鑑0000000000、0000000000、0000000000），竟基
    於製造具有殺傷力空氣槍之故意，在其位在臺北市○○區○○○
    路0段000巷0號住處，以自行更換彈簧或氣閥插銷之方式，
    接續製造如附表一編號1至3具有殺傷力之空氣槍3支。嗣經
    警於108年4月10日8時10分許，持原審法院核發之搜索票至
    上址執行搜索，並當場查扣附表一、二所示之物，始悉上情
    。
二、案經新北市政府警察局刑事警察大隊報告臺灣臺北地方檢察
    署檢察官偵查起訴。
    理  由
壹、證據能力部分：
    按被告以外之人於審判外之陳述，雖不符刑事訴訟法第159
    條之1至第159條之4之規定，而經當事人於審判程序同意作
    為證據，法院審酌該言詞陳述或書面陳述作成時之情況，認
    為適當者，亦得為證據。又當事人、代理人或辯護人於法院
    調查證據時，知有第159條第1項不得為證據之情形，而未於
    言詞辯論終結前聲明異議者，視為有前項之同意，同法第15
    9條之5亦有明定。查本件檢察官、被告及辯護人就本判決下
    列所引被告以外之人於審判外陳述之證據能力均不予爭執，
    迄至言詞辯論終結，亦未對該等證據之證據能力聲明異議，
    本院審酌該些供述證據作成時，核無違法取證或其他瑕疵，
    認為以之作為本案之證據屬適當，自有證據能力。其餘資以
    認定被告犯罪事實之非供述證據，均查無違反法定程序取得
    之情形，依刑事訴訟法第158條之4反面規定，亦具證據能力
    。
貳、實體部分：
一、認定事實所憑之證據及理由：
    上開犯罪事實，業據上訴人即被告（下稱被告）邱連道於偵
    查、原審及本院準備程序、審理時，均坦承不諱（見偵卷第
    133至135頁、原審卷第49至53、64頁、本院卷第54、80頁）
    ，並有自願受搜索同意書、原審法院核發之搜索票、內政部
    警政署刑事警察局搜索扣押筆錄、扣押物品目錄表、新北市
    政府警察局槍枝初步檢視報告表及所附照片、新北市政府警
    察局氣體動力式槍枝（空氣槍）動能初篩報告表各1份附卷
    可稽（見偵卷第29至31、33至37、53至68、71至81頁），及
    如附表一編號1至3之空氣槍3支扣案可佐。又扣案之空氣槍
    經送新北市政府警察局，以檢視法、性能檢驗法、動能測試
    法鑑定結果如下：
　㈠附表一編號1之物認係氣體動力式槍枝，以壓縮空氣為發射動
    力，經以口徑5.5mm鉛彈測試3次，其中鉛彈（重量0.93g）
    最大發射速度為275公尺/秒，計算其動能約35焦耳，換算其
    單位面積動能為148焦耳/平方公分。
  ㈡附表一編號2之物認係氣體動力式槍枝，以壓縮空氣為發射動
    力，經以口徑9mm鉛彈測試3次，其中鉛彈（重量5.28 g）最
    大發射速度為236公尺/秒，計算其動能約147焦耳，換算其
    單位面積動能為231焦耳/平方公分。
  ㈢附表一編號3之物認係氣體動力式槍枝，以壓縮空氣為發射動
    力，經以口徑6.35mm鉛彈測試3次，其中鉛彈（重量1.65g）
    最大發射速度為306公尺/秒，計算其動能約77.3焦耳，換算
    其單位面積動能為244焦耳/平方公分。
　　再依該鑑定書之相關說明：「一、殺傷力定義：依據司法院
    秘書長81.6.11秘台廳㈡字第06985號函釋示：殺傷力的標準
    為在最具威力的適當距離，以彈丸可穿入人體皮肉層之動能
    為基準。二、殺傷力之相關數據：㈠美國軍醫總署定義：彈
    丸撞擊動能達58呎磅（約為78.6焦耳），則足以使人喪失戰
    鬥能力。㈡內政部警政署刑事警察局對活豬作射擊測試結果
    ，彈丸單位面積動能達24焦耳/平方公分，則足以穿入豬隻
    皮肉層。㈢依日本科學警察研究所之研究結果，彈丸單位面
    積動能達20焦耳/平方公分，則足以穿入人體皮肉層」，有
    新北市政府警察局108年4月11日新北警鑑字第1080640047號
    鑑驗書可稽（見偵卷117至121頁），足認扣案之空氣槍確均
    具有殺傷力。綜上，堪認被告前揭任意性自白核與事實相符
    ，應可採信。本案事證明確，被告之犯行洵堪認定，應依法
    論科。   
二、論罪：
  ㈠按槍砲彈藥刀械管制條例第8條第1項製造可發射子彈具有殺
    傷力之槍枝罪之所謂「製造」，除初製者外，固尚包括改造
    在內；凡將原不具有殺傷力之槍枝予以加工，致改變其原有
    性能、屬性，使成為可發射子彈具有殺傷力之槍枝即屬之（
　　最高法院98年度台上字第2857號判決意旨參照）。次按，未
    經許可持有槍、彈，係侵害社會法益之罪，同時持有種類相
    同之槍、彈，縱令客體有數個（如數支同種類槍枝、數發同
    種類子彈），仍為單純一罪，不生想像競合問題（最高法院
    97年度台上字第231號判決意旨參照）。
  ㈡查本件被告以自行更換彈簧或氣閥插銷之方式，將原不具殺
    傷力之空氣槍加工改造成為具有殺傷力之空氣槍，依前述說
    明，自屬製造行為無疑。又被告在上開時、地，接續製造如
    附表一編號1至3具有殺傷力之空氣槍3支，顯係基於同一決
    意，於同一地點、密接時間相繼完成，侵害同一法益，依一
    般社會觀念難以強行分開，應視為數個舉動之接續施行，以
    包括之一行為評價為合理，而屬接續犯之一罪。被告未經許
    可製造具有殺傷力之空氣槍後，持有其所製空氣槍之低度行
    為，為其製造之高度行為所吸收，不另論罪。
三、刑之減輕事由：
  ㈠槍砲彈藥刀械管制條第8條第6項之審酌：
　　被告以更換彈簧或氣閥插銷之方式，製造具有殺傷力之空氣
    槍，雖有害社會治安，惟考量其供稱係因出於對於槍枝之興
    趣等語（見偵卷第134頁、原審卷第50、51、66頁、本院卷
    第56、80頁），且本案並無證據證明被告曾實際持該等空氣
    槍更犯他案，與一般出於危害社會之不法目的而擁槍自重者
    不同，對於社會後續潛在之危險較低，尚難認有何重大惡性
    ，堪認被告犯罪情節尚屬輕微，爰依槍砲彈藥刀械管制條第
    8條第6項規定減輕其刑。
  ㈡刑法第59條之審酌：
　　按犯罪之情狀顯可憫恕，認科以最低度刑仍嫌過重者，得酌
　　量減輕其刑，刑法第59條定有明文。此所謂最低度刑，固包
　　括法定最低本刑；惟遇有其他法定減輕之事由者，則應係指
　　適用其他法定減輕事由減輕其刑後之最低度刑而言。次按槍
    砲彈藥刀械管制條例第8條第1項製造空氣槍罪之法定刑為無
    期徒刑或5年以上有期徒刑，併科新臺幣(下同)1千萬元以下
    罰金，其法定刑遠較其他犯罪為重，然其態樣顯非可一概而
    論，其原因動機不一，犯罪情節未必盡同，其製造行為所造
    成危害社會之程度亦非可等量齊觀，倘依其情狀處以相當之
    有期徒刑，即足以懲儆，並可達防衛社會之目的者，自非不
    可依客觀之犯行與主觀之惡性二者加以考量其情狀，是否有
    可憫恕之處，適用刑法第59條之規定酌量減輕其刑，期使個
    案裁判之量刑，能斟酌至當，符合比例原則。
　　查被告未經許可製造具殺傷力空氣槍之行為，固顯無可取，
　　惟本件尚乏證據證明被告有以該槍枝供自己或他人犯罪，犯
    罪所生惡害非屬重大，對於社會治安影響較為輕微。尤以被
    告前無任何前科犯行，素行良好，此有本院被告前案紀錄表
    在卷可參，犯後亦坦承犯行，堪認已有悔意。衡其危害國家
    社會治安之情節，實尚與立法擬嚴予重懲之情節有別，依社
    會一般觀念及法律情感，若處以依槍砲彈藥刀械管制條例第
    8條第6項規定減輕後之法定最低度刑，猶嫌過重，在客觀上
    足以引起一般人之同情，確有情輕法重之失衡現象，而顯有
    堪可憫恕之情狀，為使其量刑斟酌至當，符合比例原則，爰
    依刑法第59條規定酌量遞予減輕其刑。　　
四、原審經審理結果，認被告犯罪事證明確，適用槍砲彈藥刀械
    管制條例第8條第1項、第6項，刑法第11條前段、第59條、
    第42條第3項前段、第38條第1項、第2項等規定，並以行為
    人責任為基礎，說明審酌被告購入未具殺傷力之空氣槍3支
    後，即更換彈簧或氣閥插銷改造並持有槍枝，持有期間自述
    約2年，對於社會治安造成潛在危害，惟念及被告犯後終能
    坦承犯行，且無證據可認被告確有將槍枝供作犯罪之用，兼
    衡其犯罪之動機、目的、手段、大學畢業之智識程度及生活
    狀況等一切情狀，量處量處有期徒刑2年，併科罰金6萬元，
    並就併科罰金部分諭知如易服勞役，以1千元折算1日之標準
    。另就沒收部分說明：㈠扣案如附表一編號1至3之空氣槍3支
    ，經鑑定結果，既具殺傷力，即屬違禁物，應依刑法第38條
    第1項規定沒收之，至被告雖以扣案空氣槍所搭配之瞄準鏡
    與殺傷力無關為由，請求發還各該瞄準鏡（見原審卷第65頁
    ），惟各該瞄準鏡係供扣案空氣槍發射瞄準之用，已據被告
    供承在卷（見原審卷第67、68頁），屬扣案空氣槍之配件，
    為其構造之一部分，應整體視之，無法單獨使用，認亦屬違
    禁物，應依同上規定宣告沒收之。㈡扣案如附表一編號4之鉛
    彈，係被告所有供上揭空氣槍發射所使用之物，附表編號5
    、6之彈簧、氣閥插銷，係被告所有供製作上揭空氣槍所用
    之物，此業據被告供陳甚明（見偵字卷第134頁），應依刑
    法第38條第2項規定宣告沒收。㈢至扣案如附表二之內六角工
    具、游標長尺，無證據可認屬違禁物，且與被告前揭所涉犯
    行間難認具關聯性，核與沒收要件不合，爰不另為沒收之諭
    知。經核原判決認事用法，洵無違誤，量刑亦屬妥適。
五、被告上訴意旨雖以：被告不再犯違法製造空氣槍之行為，過
    去不清楚司法之運作，被告已有年歲，不會再犯，請求可以
    判處易科罰金之刑，並給予緩刑之機會云云（見本院卷第33
    至37、54頁）。惟按，刑事審判旨在實現刑罰權分配的正義
    ，故法院對有罪被告科刑，應符合罪刑相當之原則，使輕重
    得宜，罰當其罪，以契合社會法律感情，此所以刑法第57條
    明定科刑時應審酌一切情狀，尤應注意該條所列10款事項以
    為科刑輕重之標準，俾使法院就個案之量刑，能斟酌至當。
    又關於刑之量定，係實體法上賦予法院得為自由裁量之事項
    ，倘其量刑已以行為人之行為罪責為基礎，並斟酌刑法第57
    條各款所列情狀，在法定刑度內，酌量科刑，如無偏執一端
    ，致明顯失出失入情形，上級審法院本不得單就量刑部分遽
    指為不當或違法。本件原審量刑業時已審酌以上各情，並詳
    敘如上，顯係以行為人責任為基礎，斟酌刑法第57條各款所
    列情狀，而就被告上開犯行，為刑之量定，既未濫用自由裁
    量之權限，亦無逾越職權或違反比例原則、罪刑均衡原則，
    自難認有何違法或不當。被告猶執前詞上訴請求輕判，而指
    摘原審量刑過重，難認有據。從而，被告之上訴核為無理由
    ，應予駁回。
六、是否宣告緩刑之說明：
  ㈠行為經法院評價為不法之犯罪行為，且為刑罰科處之宣告後
    ，究應否加以執行，乃刑罰如何實現之問題。依現代刑法之
    觀念，在刑罰制裁之實現上，宜採取多元而有彈性之因應方
    式，除經斟酌再三，認確無教化之可能，應予隔離之外，對
    於有教化、改善可能者，其刑罰執行與否，則應視刑罰對於
    行為人之作用而定。倘認有以監禁或治療謀求改善之必要，
    固須依其應受威嚇與矯治之程度，而分別施以不同之改善措
    施（入監服刑或在矯治機關接受治療）；反之，如認行為人
    對於社會規範之認知並無重大偏離，行為控制能力亦無異常
    ，僅因偶發、初犯或過失犯罪，刑罰對其效用不大，祇須為
    刑罰宣示之警示作用，即為已足，此時即非不得緩其刑之執
    行，並藉違反緩刑規定將入監執行之心理強制作用，謀求行
    為人自發性之改善更新。而行為人是否有改善之可能性或執
    行之必要性，固係由法院為綜合之審酌考量，並就審酌考量
    所得而為預測性之判斷，但當有客觀情狀顯示預測有誤時，
    亦非全無補救之道，法院仍得在一定之條件下，撤銷緩刑（
    刑法第75條、第75條之1），使行為人執行其應執行之刑，
    以符正義。由是觀之，法院是否宣告緩刑，有其自由裁量之
    職權，祇須行為人符合刑法第74條第1項所定之條件，法院
    即得宣告緩刑，與行為人犯罪情節是否重大，並無絕對必然
    之關聯性（最高法院102年度台上字第4161號判決意旨參照
    ）。
  ㈡經查，被告前未曾因故意犯罪受有期徒刑以上刑之宣告，有
    本院被告前案紀錄表在卷可考，其本件非法製造空氣槍之犯
    行，所為對於社會治安造成危害，固應嚴予非難，惟審酌其
    自陳因幼時父親購買空氣槍而培養把玩空氣槍之興趣，又因
    不諳法律規定，一時好奇、不察，以致為本件犯行為，復審
    酌被告年逾60歲，自陳現已退休，於本案發生後就不再玩空
    氣槍等語，且被告本件犯後迭於偵查、原審及本院準備程序
    、審理時，始終對於上揭犯罪事實坦承不諱，足認其確有悔
    悟之意，堪認被告經此教訓，當知所警惕，信無再犯之虞，
    本院綜合上情，認其前所受罪刑之宣告，以暫不執行為適當
    ，爰依刑法第74條第1項第1款規定，併宣告緩刑5年，以啟
    自新。另為深植被告守法觀念，記取本案教訓，確切明瞭其
    行為之不當與所生危害，爰依刑法第74條第2項第4款規定，
    宣告其應於本判決確定後1年內向公庫支付10萬元，及依刑
    法第74條第2項第5款規定，併宣告其應向檢察官指定之政府
    機關、政府機構、行政法人、社區或其他符合公益目的之機
    構或團體，提供100小時之義務勞務，並依刑法第93條第1 
    項第2款規定，諭知於緩刑期間付保護管束，以促其於緩刑
    期間澈底悔過。又被告上揭所應負擔之義務，乃緩刑宣告附
    帶之條件，依刑法第75條之1第1項第4款之規定，違反上開
    負擔情節重大，足認原宣告之緩刑難收其預期效果，而有執
    行刑罰之必要者，得撤銷上開緩刑之宣告，附此說明。  
據上論斷，應依刑事訴訟法第368條，刑法第74條第1項第1款、
第2項第4款、第5款、第93條第1項第2款，判決如主文，判決如
主文。
本案經檢察官鄭少玨提起公訴，檢察官陳昱旗到庭執行職務。
中　　華　　民　　國   109    年    3     月    31    日
                  刑事第二十三庭審判長法　官  李釱任
                                      法　官  梁耀鑌
                                      法　官  連育群
以上正本證明與原本無異。
如不服本判決，應於收受送達後20日內向本院提出上訴書狀，其
未敘述上訴之理由者並得於提起上訴後20日內向本院補提理由書
（均須按他造當事人之人數附繕本）「切勿逕送上級法院」。
                                      書記官  廖紫喬
中　　華　　民　　國　　109 　年　　3 　　月　　31　　日
附錄：本案論罪科刑法條全文
槍砲彈藥刀械管制條例第8條
未經許可，製造、販賣或運輸鋼筆槍、瓦斯槍、麻醉槍、獵槍、
空氣槍或第 4 條第 1 項第 1 款所定其他可發射金屬或子彈具
有殺傷力之各式槍砲者，處無期徒刑或 5 年以上有期徒刑，併
科新臺幣 1 千萬元以下罰金。
未經許可，轉讓、出租或出借前項所列槍枝者，處 5 年以上有
期徒刑，併科新臺幣 1 千萬元以下罰金。
意圖供自己或他人犯罪之用，而犯前二項之罪者，處無期徒刑或
7 年以上有期徒刑，併科新臺幣 1 千萬元以下罰金。
未經許可，持有、寄藏或意圖販賣而陳列第 1 項所列槍枝者，
處 3 年以上 10 年以下有期徒刑，併科新臺幣 7 百萬元以下罰
金。
第 1 項至第 3 項之未遂犯罰之。
犯第 1 項、第 2 項或第 4 項有關空氣槍之罪，其情節輕微者
，得減輕其刑。

附表一
編號 物品名稱 備註 1 空氣槍1枝（含瞄準鏡1個） 槍枝管制編號：新北鑑0000000000，具殺傷力。 2 空氣槍1枝（含瞄準鏡1個） 槍枝管制編號：新北鑑0000000000，具殺傷力。 3 空氣槍1支（含瞄準鏡1個） 槍枝管制編號：新北鑑0000000000，具殺傷力。 4 鉛彈5盒  5 彈簧1包  6 氣閥插銷2支  

附表二
物品名稱 內六角工具5支、游標長尺1支